【裁判字號】    95,上訴,2358
【裁判日期】    950731
【裁判案由】    毒品危害防制條例
【裁判全文】
臺灣高等法院刑事判決                95年度上訴字第2358號
上  訴  人
即  被  告  甲○○
上列上訴人因毒品危害防制條例案件，不服臺灣基隆地方法院95
年度訴字第270號，中華民國95年5月26日第一審判決（起訴案號
：臺灣基隆地方法院檢察署95年度毒偵字第634號)，提起上訴，
並經檢察官移送併案審理（同署95年度毒偵字第1201號），本院
判決如下：
    主  文
原判決撤銷。
甲○○連續施用第一級毒品，累犯，處有期徒刑拾壹月。扣案之
第一級毒品海洛因（驗餘淨重零點壹陸公克），沒收銷燬之，扣
案之塑膠包裝袋壹只，沒收。
    事  實
一、甲○○前曾因施用毒品案件，經觀察、勒戒後，認有繼續施
    用毒品之傾向，經臺灣基隆地方法院裁定入所戒治，民國90
    年7月13日停止戒治並付保護管束而釋放，91年1月30日保護
    管束期滿未經撤銷，經臺灣基隆地方法院檢察署檢察官於91
    年1月30日，以91年度戒毒偵字第11號為不起訴處分確定。
    甲○○並因施用毒品案件，經臺灣基隆地方法院於92年間判
    處有期徒刑8 月確定；同年，復因竊盜案件，經同法院判處
    有期徒刑3月確定；93 年間，又因毒品案件，經同法院判處
    有期徒刑10月確定，其上開3 有期徒刑經執行及接續執行，
    並合併計算刑期，94年8月24日縮刑假釋出監，94年10 月14
    日假釋期滿未經撤銷，視為執行完畢。
二、甲○○猶不思戒除毒癮，於上開毒品強制戒治執行完畢之 5
    年以內，明知毒品海洛因屬毒品危害防制條例規定禁止持有
    、施用之第一級毒品（下簡稱：毒品海洛因），竟基於施用
    毒品海洛因之概括犯意，自95年2月5日21時30分許起，至95
    年4月19日22 時許止，或在臺北縣瑞芳鎮之不詳友人住處，
    或在基隆市區麥當勞連鎖店之廁所內，或在基隆市中正公園
    之公共廁所內，以將毒品海洛因置入注射針筒內摻水稀釋後
    再予施打之方式，連續施用毒品海洛因多次，平均1天施用2
    至3次。嗣為警於95年2月6日20時30 分許，在基隆市○○路
    309號前為警查獲，並扣得屬其所有之毒品海洛因1包（驗餘
    淨重0.16公克），且經警於同日21時30分許徵得其同意採取
    其尿液送驗鑑定結果，證實呈毒品海洛因代謝物嗎啡之陽性
    反應。同年4月20日15 時許，復經警在基隆市○○區○○路
    319號前，依毒品危害防制條例第25條第2項、第1 項規定，
    通知甲○○到場採驗尿液，經徵得甲○○之同意，於當日16
    時11分許，在警局採取其尿液，經送鑑定結果，證實亦呈毒
    品海洛因代謝物嗎啡之陽性反應。
三、案經基隆市警察局第一分局分別移送臺灣基隆地方法院檢察
    署檢察官偵查起訴及移送併案審理。
    理  由
一、前揭事實業據上訴人即被告甲○○於原審審理及95 年6月16
    日檢察事務官詢問時坦承不諱，而被告先後二次經警採取之
    尿液，經分別送昭信科技顧問股份有限公司、臺灣檢驗科技
    股份有限公司，以EIA酵素免疫分析法初步檢驗，並以GC/MS
    氣相層析質譜儀法確認檢驗，證實呈嗎啡陽性反應之事實，
    亦有濫用藥物尿液檢體檢驗報告及濫用藥物尿液檢體報告各
    1份在卷可稽 (附於偵字第901號第42頁、毒偵字第1201號卷
    第7頁），復有扣案之毒品海洛因1包（驗餘後淨重0.16公克
    ）可資佐證。其中扣案之淨重0.16公克之毒品海洛因經送法
    務部調查局鑑定，證實確含海洛因成分，有該局95年3 月22
    日調科壹字第320003592號鑑定通知書1份在卷可考（見毒偵
    字第634號卷第27頁)。又參諸毒品海洛因於人體內會代謝成
    嗎啡，因此涉嫌毒品海洛因之吸食者係檢驗其尿液中之嗎啡
    反應等情，此為本院職務上已知之事實，被告亦供承其施用
    者為毒品海洛因，且扣案物亦證實為毒品海洛因，則被告所
    施用之與嗎啡有關之毒品係為海洛因之事實，亦應堪以認定
    。綜上，被告自白核與事實相符，其施用海洛因之犯行，洵
    堪認定。
二、論罪科刑及沒收部分：
    (一)按犯毒品危害防制條例第10條之罪者，檢察官應聲請法院
      裁定令被告入勒戒處所觀察、勒戒，其期間不得逾2 月；
      觀察、勒戒或強制戒治執行完畢釋放後，5 年內再犯同條
      例第10條之罪者，檢察官應依法追訴，毒品危害防制條例
      第20條第1項、第23條第2項分別定有明文。查被告有事實
      欄一所示之毒品強制戒治執行完畢之事實，有本院被告前
      案紀錄表及被告全國施用毒品案件紀錄表在卷可稽。被告
      於該處分執行完畢後5年內再犯毒品危害防制條例第10 條
      第1項之罪，其本案犯罪之訴追條件已具備。
    (二)毒品海洛因係毒品危害防制條例第2條第2項第1 款所定之
      第一級毒品。核被告所為，均係犯毒品危害防制條例第10
      條第1 項之施用第一級毒品罪。被告施用毒品海洛因前後
      之持有行為，為施用之高度行為所吸收，均不另論罪。本
      件原起訴事實雖將被告本案施用毒品海洛因之起始時間誤
      載為95年2月3日下午某時，惟此業經原審蒞庭檢察官更正
      為95年2月5日21時30分許（見原審卷第57頁），因未超越
      基本事實同一性之範圍，本於檢察一體之原則，此一更正
      自屬合法。
    (三)被告行為後，原刑法第56條連續犯之規定，業已刪除，並
      於95年7月1日施行，此刪除雖非犯罪構成要件之變更，但
      顯已影響被告本案刑罰之法律效果，自屬法律有變更，依
      修正後刑法第2條第1項規定，比較新、舊法結果，仍應適
      用較有利於被告之行為時法律即舊法論以連續犯（最高法
      院95年第8次刑事庭會議決議參照)。被告先後多次施用毒
      品海洛因之犯行，時間緊接，手法雷同，觸犯犯罪構成要
      件相同之罪名，顯係基於概括犯意反覆實施，為連續犯，
      依修正前刑法連續犯之規定論以一罪，並加重其刑。公訴
      人原起訴意旨雖僅論及被告於95年2月5日之施用毒品海洛
      因犯行，惟被告本案所為之其餘同類犯行既與該起訴之犯
      罪事實有連續犯之裁判上一罪關係，為起訴效力所及，本
      院自應併予審判。
    (四)被告有事實欄一所示之有期徒刑執行完畢紀錄，有本院被
      告前案紀錄表1份在卷可稽，其於5年以內再故意犯本件有
      期徒刑以上之罪，不論依修正前之刑法第47條或修正後之
      同法第47條第1 項之規定，均構成累犯，對被告而言並無
      有利或不利之情形，自不生新舊法比較之問題，應逕依修
      正前之刑法第47條規定，論以累犯，並遞加重其刑。
    (五)原審據以論罪科刑，固非無見，惟原審係依被告於原審自
      白之最後施用毒品海洛因之時間，即95年4月20日22 時許
      ，認定被告於95年4月20日15 時許本案最後一次為警查獲
      並於同日16時11分許採尿之後至同日22時許，仍有施用毒
      品海洛因行為。惟按被告之自白，不得作為有罪判決之唯
      一證據，仍應調查其他必要之證據，以察其是否與事實相
      符，刑事訴訟法第156條第2項定有明文。所謂其他必要之
      證據，即補強證據。而刑事訴訟法此一規定之立法目的，
      係欲以補強證據擔保自白之真實性，亦即以補強證據之存
      在，藉以限制自白在證據上之價值。又所謂補強證據，係
      指除該自白本身外，其他足資證明自白之犯罪事實確具有
      相當程度真實性之證據而言；雖其所補強者，非以事實之
      全部為必要，但亦須因補強證據與自白之相互利用，而足
      使犯罪事實獲得確信者，始足當之。從而，被告雖經自白
      ，苟查無補強證據足資擔保其真實性，該自白根本失其證
      據之證明力，不得採為判斷事實之根據（最高法院74年臺
      覆字第10號判例及46年臺上字第809號判例意旨參照）。
      查被告於原審審判期日雖供稱：其最後施用毒品海洛因之
      時間為95年4月20日22 時許等語，但原審並未再採取被告
      之尿液送鑑定，且於原審審理期間，被告於95年4月20 日
      15時許為警查獲並採尿送驗之事實，尚未經檢察官移送併
      案審理，原審亦未調取相關卷證為查證，卻僅以被告於95
      年2月6日21時30分許經警採取之尿液之鑑定報告為據，遽
      而認定被告於95年2月6日21時30分許以後仍有施用毒品海
      洛因犯行，已與前述證據法則有違。又前揭扣案之毒品海
      洛因之物及被告先後二次採取之尿液，皆係被告於95 年4
      月20日15時許本案最後一次為警查獲及同日16時11分許本
      案最後一次被採尿以（含）前存在之證據，僅得作為被告
      在本案最後為警查獲或採尿以前之施用毒品海洛因之補強
      證據（基於施用毒品海洛因犯罪之多具有連續、貫常之特
      性，固對被告所為之前已發生之多次施用毒品海洛因犯行
      之自白，有其補強證據之證明力），而對於其在本案最後
      一次被查獲或採尿時間之後之施用毒品海洛因行為，要無
      證明力可言（既已查獲扣案及已採尿，則對當時尚未到來
      時日以後之施用行為之證明，尚難認有關連性）。是被告
      所為其於95年4月20日22 時分許仍有施用毒品海洛因行為
      之自白，並無任何補強證據可資佐證。揆諸前開說明，被
      告此部分自白即根本失其證據之證明力，不得憑為認定被
      告於95年4月20日22 時許仍有施用毒品海洛因行為之依據
      。原審判決及原審蒞庭檢察官均僅憑被告之自白，遽認定
      被告於該時點仍有施用毒品海洛因行為，尚有未洽。被告
      未具理由之上訴，固無理由，惟原審判決既有該可議之處
      ，自應由本院將原審判決撤銷改判。爰審酌被告犯罪之動
      機、吸食頻率，曾有施用毒品之前科仍不知戒除，及其犯
      後坦承犯行，所犯乃戕害自己身心健康，尚未危及他人等
      一切情狀，量處如主文第2項所示之刑。
    (六)扣案之毒品海洛因（驗餘淨重0.16公克），核屬第一級毒
      品，依毒品危害防制條例第18條第1 項前段規定，宣告沒
      收銷燬之，扣案之用以包裝上開毒品海洛因之包裝塑膠袋
      1 只，屬被告所有，且供其盛裝持有毒品之用，為被告供
      明在卷，依刑法第38條第1項第2款（此條文未有實質之修
      正，不生比較新舊法適用問題）之規定，宣告沒收。
三、被告經合法傳喚，其雖具狀稱：其妻懷孕，即將生產，家中
    無人照顧等語，作為其不能如期到庭就審之理由，惟被告始
    終未提出任何其妻懷孕及即將生產之證明，且妻子懷孕與被
    告本人罹病不同，依社會通常觀念，應不影響被告本人於本
    院指定期日至本院所在地就審之能力，被告所陳，實難認係
    有不到庭之正當理由，爰不待其陳述逕行判決。
據上論斷，應依刑事訴訟法第369條第1項前段、第371條、第364
條、第299條第1項前段，毒品危害防制條例第10條第1 項、第18
條第1項前段，刑法第11條前段、修正後刑法第2條第1 項、修正
前刑法第56條、第47條、刑法第38條第1項第2款，判決如主文。
本案經檢察官姜貴昌到庭執行職務。
中    華    民    國    95    年    7     月    31    日
                  刑事第九庭    審判長法  官  官有明
                                      法  官  許仕楓
                                      法  官  王復生
以上正本證明與原本無異。
如不服本判決，應於收受送達後十日內向本院提出上訴書狀，其
未敘述上訴之理由者並得於提起上訴後十日內向本院補提理由書
（均須按他造當事人之人數附繕本）。
                                      書記官  王宜玲
中    華    民    國    95    年    8     月    4     日
附錄：本案論罪科刑法條全文
毒品危害防制條例第10條：
施用第一級毒品者，處 6 月以上 5 年以下有期徒刑。
施用第二級毒品者，處 3 年以下有期徒刑。


司法院資訊處製作；財團法人民間司法改革基金會備份。
